臺灣高等法院刑事判決　　　　　　　　94年度上訴字第3218號
上　訴　人　臺灣板橋地方法院檢察署檢察官
被　　　告　甲○○
選任辯護人　藺超群律師
上列上訴人因被告毒品危害防制條例案件，不服臺灣板橋地方法
院94年度訴字第468號，中華民國94年6月21日第一審判決（起訴
案號：臺灣板橋地方法院檢察署94年度偵字第981號），提起上
　　　訴，本院判決如下：
    主  文
上訴駁回。
    事  實
一、甲○○基於持有第二級毒品甲基安非他命之概括犯意，於(一)
    民國92年8、9月間某兩日，在臺北縣新莊市○○街（起訴書
    誤載為民安西街）417巷1號2樓，連續由江俊忠交付不詳數
    量之第二級毒品甲基安非他命（起訴書載為安非他命）而持
    有後，旋即帶往上址樓下轉交姓名年籍不詳之成年人士。繼
    另基於持有第一級毒品海洛因之故意及承前之持有第二級毒
    品甲基安非他命之概括犯意，於(二)92年11月24日上午9時許
    ，甲○○與潘志輝（由檢察官另案偵查起訴）一同前往上址
    ，由江俊忠交付第一級毒品海洛因三包（共淨重1.56公克）
    、第二級毒品甲基安非他命六包（驗餘共淨重3.10公克）予
    甲○○而持有，且要求將之轉交予潘志輝，嗣於同日中午12
    時43分許，甲○○尚未及交付予潘志輝時，即在臺北縣新莊
    市○○街417巷1號2樓為警查獲，並在甲○○身上扣得上述
    為其持有之第一級毒品海洛因三包（共淨重1.56公克）、第
    二級毒品甲基安非他命六包（驗餘共淨重3.10公克）。
二、案經臺北市政府警察局南港分局報請臺灣板橋地方法院檢察
    署檢察官偵查起訴。
    理  由
一、上揭犯罪事實，業據被告甲○○於原審及本院審理時坦承不
    諱，而在被告身上扣得之白粉三包，經送法務部調查局鑑驗
    結果，確含第一級毒品海洛因成分，合計淨重1.56公克，有
    該局92年12月25日調科壹字第060007743號鑑定通知書附卷
    足稽 (見偵字第21082號卷第63之3頁)，又同在被告身上查
    獲之透明晶體六包，經送臺北市政府警察局鑑驗結果，確含
    第二級毒品甲基安非他命成分，驗餘合計淨重3.10公克，亦
    有該局93年2月2日北市鑑毒字第814號鑑驗通知書在卷可佐
    (見偵字第21082號卷第63之2頁)，足認被告自白與事實相符
    ，罪證明確，犯行洵堪認定。
二、查海洛因、甲基安非他命分別係毒品危害防制條例第2條第2
    項第1款、第2款所列之第一級、第二級毒品。又被告行為後
    ，毒品危害防制條例業於93年1月9日修正施行，關於持有第
    一級毒品，其數量達淨重5公克以上者，持有第二級毒品，
    其數量達淨重10公克以上者，加重其刑至二分之一。而本件
    被告係持有少量毒品，不能證明已逾行政院所公布之持有毒
    品加重其刑之數量標準，是本件適用裁判時法律於被告並無
    不利，應適用修正後毒品危害防制條例論罪，合先說明。核
    被告所為，係犯修正後毒品危害防制條例第11條第1項之持
    有第一級毒品罪及同條例第11條第2項之持有第二級毒品罪
    。公訴意旨認被告上述事實(一)部分之犯行，應依毒品危害防
    制條例第4條第2項之販賣第二級毒品罪處斷，然被告於審理
    時堅詞否認有販賣毒品甲基安非他命之犯行，並以其僅係單
    純受江俊忠交付請託，持之下樓轉交他人等語置辯，經查，
    此部分雖據證人潘志輝前於警詢時供述除其個人有幫江俊忠
    運送、販賣毒品以外，還有甲○○云云，但證人潘志輝嗣於
    原審審理時結證改稱：警詢時是警察要伊作如上之供述，實
    際上伊並不知道甲○○有無幫江俊忠販毒等語，茲參互證人
    潘志輝前後所述顯有不符，又未有證明警詢之供述有何較可
    信之特別情況，自難逕引警詢中之陳述為證而為不利被告之
    事實認定，又另證人江俊忠部分則完全否認與被告認識，遑
    論與被告有共同販賣毒品之犯行，從而依被告持有毒品安非
    他命之自白，佐以其為警查獲時確實自其身上起出前開毒品
    海洛因、甲基安非他命之情節，足認其自白持有毒品與事實
    相符，被告於事實(一)部分僅係持有毒品甲基安非他命之犯行
    ，公訴意旨認應以販賣第二級毒品罪處斷，容有未洽，惟公
    訴事實有被告持有甲基安非他命之敘述，應認起訴之基礎事
    實相同，爰依法變更起訴法條為修正後毒品危害防制條例第
    11 條第2項持有第二級毒品罪，併予敘明。被告於92年8、9
    月間某兩日及92年11月24日先後共三次持有第二級毒品甲基
    安非他命之犯行，時間緊密，犯罪構成要件相同，顯係基於
    概括犯意為之，為連續犯，依刑法第56條規定，以一情節較
    重之92年11月24日持有毒品甲基安非他命六包（驗餘淨重共
    淨重3.10公克）之持有第二級毒品罪論。被告於92年11月24
    日以一行為同時觸犯持有第一級毒品罪、持有第二級毒品罪
    兩罪名，為想像競合犯，依刑法第55條之規定，應從較重之
    持有第一級毒品罪處斷。原審認被告事證明確，依刑事訴訟
    法第299條第1項前段、第300條，修正後毒品危害防制條例
    第11條第1項、第2項、第18條第1項前段 (原審漏引)，刑法
    第11條前段、第2條第1項前段、第55條、第56條 (原審漏引
    ) 、第41條第1項前段 (原審漏引)，罰金罰鍰提高標準條例
    第2條，並審酌被告年值青壯，與人交往，不思尋求正當之
    身心發展，竟持有足以導致精神障礙、性格異常，甚至造成
    生命危險之毒品，對社會治安可能之危害程度非微，惟其於
    犯罪後尚能坦承犯行等一切情狀，量處被告有期徒刑五月，
    並諭知易科罰金之折算標準。扣案之第一級毒品海洛因共淨
    重1.56公克、第二級毒品甲基安非他命驗餘共淨重3.10公克
    ，均係被告持有之毒品，不問屬於犯人與否，應依修正後毒
    品危害防制條例第18條第1項前段規定，均併予宣告沒收銷
    燬。經核認事用法，均無不當，量刑亦屬妥適。
三、檢察官上訴意旨略以：(一)被告於警詢時供稱：自92年]0月
    底開始幫江俊忠運送、販賣毒品，安非他命每包賣新台幣（
    以下同）1500元，海洛因每包賣1000元，伊每次可獲得1000
    元報酬等語；嗣於同署第一次偵訊時供稱：警方在伊身上查
    獲的毒品是江俊忠交付的，江俊忠表示有朋友要，要伊送過
    去，一趟可得100元等語 (見同署92年11月25日偵訊筆錄)；
    復供稱：警方在伊身上查到之安非他命及海洛因是江俊忠交
    付，之前曾幫江俊忠拿安非他命到樓下給別人，一共二次，
    其中一次收1000元，另一次收1500元，伊再把錢交給江俊忠
    等語 (見同署94年2月18日偵訊筆錄)，被告於原審審理時供
    稱：「 (問：對檢察官起訴之犯罪事實有何意見？)八月一
    次、九月一次，第一次收一千元，第二次收一千五百元」「
    只是單純轉交」等語，是以，被告自警詢、偵查乃至審理均
    坦承有受江俊忠之託交付安非他命予他人，並分別收受1000
    元及1500元後再轉交予江俊忠，若江俊忠並非販賣毒品予他
    人，何以收受毒品之人均交付金錢予被告？是以被告顯然已
    經參與販賣毒品之行為，無論被告有無獲得任何利益，均無
    解於其販賣毒品之罪責，又被告是否成立販賣毒品罪須自法
    律觀點評價其行為，而非被告片面辯稱未販賣毒品即遽予採
    信。(二)被告關於交付安非他命及收受金錢之供述始終一致
    ，且有警詢及偵訊錄音帶可稽，應認其自白係出於任意性，
    在被告未提出相關證據供調查情形下，不能僅因被告片面供
    稱係警方要求伊為上開陳述云云，即遽予否定其自白之任意
    性，否則何以被告於偵訊及原審審理中仍承認有交付安非他
    命及代收金錢之事實？又警方確實在江俊忠租屋處查獲被告
    ，且自其身上扣得分裝之安非他命，均足認被告之自白與事
    實相符。至於證人潘志輝、江俊忠否認被告有受江俊忠委託
    交付毒品予他人云云，惟證人潘志輝、江俊忠皆因本案而經
    同署檢察官簽分偵案偵查，並據以提起公訴，潘志輝在未遭
    起訴之前亦於警詢及同署偵訊中承認有幫助江俊忠販賣安非
    他命之行為，嗣於接獲起訴書後方翻異前詞，顯係臨訟卸責
    之詞，原審未審酌潘志輝偵訊之供述顯有未當云云。按刑事
    訴訟法第156條第2項規定，被告或共犯之自白，不得作為有
    罪判決之唯一證據，仍應調查其他必要之證據，以察其是否
    與事實相符。經查：被告於檢察官第一次偵訊時即否認有販
    賣毒品之情，供稱：（問：知情江俊忠叫你送的東西是要賣
    毒品嗎？）我不知道要賣，因對方沒有拿錢給我，都是拿給
    江俊忠的，我只幫忙送等語。(問：承認販賣毒品？)我沒有
    。（見偵字第21082號卷第52頁），與被告於警詢時所供：
    我大約是在92年10月底開始幫江俊忠運送、販賣毒品。安非
    他命是由江俊忠分裝好1小包1公克賣1500元，海洛英亦由江
    俊忠分裝好1小包賣1000元等語（見偵字第21082號卷第11頁
    、12頁）不同，又被告於警詢所供販賣毒品之時間為92年10
    月底，與檢察官起訴被告販賣毒品之時間92年8月、9月間某
     2日，亦不相符，且本件並未查獲公訴人所指被告販賣毒品
    之交易對象，並無證據足證被告自白販賣毒品與事實相符，
    自不得以被告之自白之唯一證據，逕行認定被告販賣第二級
    毒品。檢察官上訴仍執前詞指摘原判決不當，為無理由，應
    予駁回。
據上論斷，應依刑事訴訟法第368條，判決如主文。
本案經檢察官黃全祿到庭執行職務。
中　　華　　民　　國　　94　　年　　11　　月　　24　　日
　　　　　　　　　刑事第十五庭  審判長法　官  蔡永昌
　　　　　　　　　　　　　　　　　    法　官  蔡國在
　　　　　　　 　 　　　　　　　　　　法　官  張正亞
以上正本證明與原本無異。
檢察官如不服本判決，應於收受送達後十日內向本院提出上訴書
狀，其未敘述上訴之理由者並得於提起上訴後十日內向本院補提
理由書（均須按他造當事人之人數附繕本）。
被告不得上訴。
                                      書記官  鄭信昱
中　　華　　民　　國　　94　　年　　11　　月　　24　　日
附錄：本案論罪科刑法條全文
毒品危害防制條例第11條第1項
持有第1級毒品者，處三年以下有期徒刑、拘役或新臺幣五萬元
以下罰金。
持有第 2 級毒品者，處二年以下有期徒刑、拘役或新臺幣三萬元
以下罰金。
持有專供製造或施用第1、2級毒品之器具者，處一年以下有期徒
刑、拘役或新臺幣一萬元以下罰金。
持有毒品達一定數量者，加重其刑至二分之一，其標準由行政院
定之。
